【裁判字號】    98,訴,2274
【裁判日期】    981130
【裁判案由】    返還消費借貸款
【裁判全文】
臺灣板橋地方法院民事判決              98年度訴字第2274號
原      告  永豐商業銀行股份有限公司
法定代理人  丁○○
訴訟代理人  丙○○
被      告  乙○○
                        弄9號.
            甲○○
上列當事人間請求給付借款事件，經本院於民國98年11月19日言
詞辯論終結，判決如下：
    主  文
被告應連帶給付原告新台幣貳佰貳拾玖萬伍仟貳佰陸拾伍元，及
自民國八十一年三月六日起至清償日止，按週年利率百分之十二
點五計算之利息，並自民國八十一年三月六日起至清償日止按上
開利率百分之二十計算之違約金。
訴訟費用由被告連帶負擔。
    事  實 及 理  由
一、被告乙○○未於言詞辯論期日到場，核無民事訴訟法第386
    條各款所列事由，爰依原告之聲請，由其一造辯論而為判決
    。
二、原告起訴主張：
（一）被告乙○○邀同被告甲○○為連帶保證人，於民國79年
      5月21日簽立借據，向原告更名合併前之台北區中小企業
      銀行（下稱台北企銀）借款新臺幣（下同）7,000,000 元
      ，約定期限自79年5月21日起至80年5月21日止，利息按年
      利率百分之12.5計算，按月於每月21日給付，到期一次清
      償本金。如有未按期清償本金或利息即喪失期限利益視為
      全部到期，逾期清償本息者，其逾期6個月以內者按原約
      定利率10%，逾期超過6個月以上者，按原約定利率20% 計
      算加付違約金。
（二）另被告乙○○又於79年9月4日邀同訴外人劉珊瑜為連帶保
      證人，加入向原告更名合併前之台北企銀所主辦之「仁24
      甲種壹萬元會100戶」之合會會員，並於第一次受領給付
      金後，簽立「償還合會金契約書」，約定所積欠合會金
      1,115,00元，自79年10月3日起至81年8月3日止，計分23
      期，按期於每月3日分期攤還，如有逾期一次以上即喪失
      期限利益，而應一次全部清償，並加付按每百元每日五分
      即年利率百分之18計算之違約金。
（三）詎料被告乙○○就上揭借款自79年10月21日起即未依約按
      期償付利息，尚欠本金7,000,000元及自79年10月21日起
      計算之約定利息暨違約金。另就上揭合會金自79年12月3
      日起即未依約按月清償，尚欠本金1,000,000元，及自79
      年12月4日起計算之約定違約金，均已依約視為全部到期
      而應全部一次清償。惟迭經催討均未置理，經原告更名合
      併前之台北企銀聲請強制執行拍賣被告乙○○所有提供抵
      押之房地（台灣台北地方法院80年民執壬字第8792號），
      因拍賣所得不足以清償上開全部債務，乃依對被告乙○○
      清償獲益最多方式，先行抵充上揭違約金利率較高之合會
      金債務後，次再抵充上揭借款部分本金及至81年3月5日止
      之利息及違約金債務後，被告乙○○尚積欠上揭借款債務
      本金2,295,265元及自80年3月6日起至清償日止按週年利
      率百分之12.5計算之利息，並自81年3月6日起至清償日止
      按上開利率百分之20計算之違約金迄未清償。被告甲○○
      既為其之連帶保證人，自應與被告乙○○連帶負清償責任
      。為此爰依消費借貸及連帶保證之法律關係，聲明如主文
      所示。
三、被告甲○○對其係被告乙○○上揭借款之連帶保證人事實並
    不爭執，惟辯稱：伊僅就被告乙○○上揭房地抵押借款為連
    帶保證人，並非合會金債務之保證人，是拍賣被告乙○○抵
    押房屋所得款項應先抵充上揭借款債務而不應先抵充合會金
    債務，否則對伊不利，伊亦係連帶債務人依民法第321條規
    定得指定先行抵充上揭借款債務等語，因而聲明請求駁回原
    告之訴。
四、被告乙○○未於言詞辯論期日到場，復未提出書狀作任何有
    利於已之聲明或陳述。
五、得心證之理由：
（一）原告主張被告乙○○邀同被告甲○○為連帶保證人，於79
      年5月21日簽立借據，向原告更名合併前之台北企銀借款
      700萬元屆期未行清償，另被告乙○○並積欠原告合會金
      100萬元未還之事實，已據提出借據暨約定書、償還合會
      金契約書、台灣台北地方法院80年民執壬字第8792號分配
      表通知函、公司變更登記事項卡、行政院金融監督管理委
      員會准予合併函等件為證，並為被告甲○○所不爭，而被
      告乙○○經合法通知，未於言詞辯論期日到場爭執，復不
      提出書狀答辯以供本院斟酌，自堪信為真實。
（二）而原告主張依上開台灣台北地方法院80年民執壬字第8792
      號分配表所示，該抵押物拍賣價金為8,369,000元，扣除
      土地增值稅1,624,999元及原告得優先受償之執行費用
      63,398元後，原告得以受償抵押債權之金額為6,680,603
      元，再加計嗣後以自用住宅退稅後增加受償金額671,275
      元，合計原告分配得受償金額為7,351,878元，已為被告
      甲○○所不爭，足認上開拍賣所得，扣除必要費用後，已
      不足清償上開借款及合會金之全部債務。被告甲○○雖辯
      稱伊係連帶債務人，亦屬清償人，依民法第321 條規定得
      指定先行抵充上揭借款，原告主張先行抵充合會金，尚屬
      有誤等情。經查：按對於一人負擔數宗債務而其給付之種
      類相同者，如清償人所提出之給付，不足清償全部債額時
      ，由清償人於清償時，指定其應抵充之債務。清償人不為
      前條之指定者，依左列之規定，定其應抵充之債務：一、
      債務已屆清償期者，儘先抵充。二、債務均已屆清償期或
      均未屆清償期者，以債務之擔保最少者，儘先抵充；擔保
      相等者，以債務人因清償而獲益最多者，儘先抵充；獲益
      相等者，以先到期之債務，儘先抵充。三、獲益及清償期
      均相等者，各按比例，抵充其一部。民法第321條、第322
      條分別定有明文。本件原告主張系爭抵押權乃係最高限額
      抵押權，上開借款及合會金債務均在系爭抵押權擔保範圍
      內，而屬相同擔保，且均已屆清償期之事實，已據被告甲
      ○○所不爭，被告甲○○又未證明被告乙○○於系爭抵押
      物拍賣即清償時已指定其應抵充之債務順序，則揆之前開
      說明，自應以債務人因清償而獲益最多者，儘先抵充。而
      系爭合會金債務之違約金高達百分之18（按無利息約定）
      ，而借款債務利率為百分之12.5，再加計該利率之百分之
      10或20之違約金，並未逾利率百分之18，自應以先行抵充
      合會金債務對債務人獲益最多，且本件係拍賣債務人乙○
      ○所有之抵押房地，其清償人乃係被告乙○○，被告甲○
      ○迄未以自己財產以供清償，尚非清償人，且系爭房地抵
      押權係用以增益擔保被告乙○○自己之債務，並非用以擔
      保被告甲○○之連帶保證債務，是自應以被告乙○○清償
      時獲益最多以定其抵充先後，被告甲○○徒以其並非系爭
      合會金債務連帶保證人，先行清償合會金債務對其不利，
      即謂其得指定抵充順序云云，自不足採。況依系爭借據後
      附之約定書第7條已約定：立約人對貴行負擔數宗債務時
      ，如清償人所提出之給付不足清償全部債務者，由貴行指
      定應抵充之債務，則原告以上開拍賣所得價金，先行抵充
      對被告乙○○獲益最多之合會金債務，自屬有據。
六、從而原告主張就上開拍賣所得價金7,351,878元，先行抵充
    合會金債務本金100萬元及自79年12月4日起至81年3月5日止
    之違約金229,643元，合計1,229,643元，再行抵充上開700
    萬元借款自79年10月21日起至81年3月5日止之利息1,217,
    708元及前6個月違約金43,750元，6個月以後違約金156,042
    元，次則抵充借款本金4,704,735元後，尚有借款本金
    2,295,265元及自81年3月6日起至清償日止，按週年利率百
    分之12.5計算之利息，並自81年3月6日起至清償日止按上開
    利率百分之20計算之違約金尚未清償，自屬有據，被告既係
    系爭借款債務之連帶保證人，依約自應與被告乙○○連帶負
    清償責任。
七、綜上所述，原告依消費借貸及連帶保證之法律關係，請求被
    告連帶給付原告2,295,265元及自81年3月6日起至清償日止
    ，按週年利率百分之12. 5計算之利息，並自81年3月6日起
    至清償日止按上開利率百分之20計算之違約金，為有理由，
    應予准許。
八、結論：本件原告之訴為有理由，並依民事訴訟法第385條第1
    項前段、第78條、第85條第2項，判決如主文。
中    華    民    國    98    年    11    月    30    日
                  民事第三庭    法  官  朱耀平
以上正本係照原本作成
如對本判決上訴，須於判決送達後20日內向本院提出上訴狀
中    華    民    國    98    年    11    月    30    日
                            書記官  陳淑芳


司法院資訊處製作；財團法人民間司法改革基金會備份。
